【裁判字號】    98,毒抗,171
【裁判日期】    980429
【裁判案由】    毒品危害防制條例
【裁判全文】
臺灣高等法院刑事裁定                 98年度毒抗字第171號
抗  告  人
即  被  告  甲○○
                    （現於台灣台北看守所附設勒戒處所執行
                    中）
上列抗告人因違反毒品危害防制條例案件，不服臺灣板橋地方法
院98年度毒聲字第429號，中華民國98年3月31日第一審裁定（聲
請案號：臺灣板橋地方法院檢察署97年度毒偵字第8526號），提
起抗告，本院裁定如下：
    主  文
抗告駁回。
    理  由
一、抗告意旨略以：臺北看守所勒戒處所僅以心理醫師一紙有
    無繼續施用毒品傾向評估紀錄表，遽認抗告人有繼續施用毒
    品傾向而予強制戒治，顯不合理。抗告人從事陶瓷事業，
    因勞累傷寒服用咳嗽糖漿，不料該糖漿內有鴉片成分，致尿
    液檢驗呈現陽性反應，況中山醫學大學附設醫院藥物檢測中
    心之毛髮檢驗結果報告顯示抗告人於97年8、9月間並無施用
    毒品，請予撤銷原裁定云云。
二、按施用毒品者經觀察、勒戒後，檢察官依據勒戒處所之陳報
    ，認受觀察、勒戒人有繼續施用毒品傾向者，檢察官應聲請
    法院裁定令入戒治處所強制戒治，其期間為6 個月以上，至
    無繼續強制戒治之必要為止；但最長不得逾1 年，毒品危害
    防制條例第20條第2項定有明文。
三、經查：
  (一)查抗告人經臺灣臺北看守所附設勒戒處所評分結果，以其有
    毒品犯罪相關司法紀錄4筆、其他相關犯罪紀錄2筆，而認人
    格特質得44分；可能有戒斷症狀、有多重藥物使用、使用期
    間超過1 年、情緒及態度不良，臨床徵候得40分；乃綜合判
    斷其為「有繼續施用毒品傾向」等情，有該所98年3 月23日
    出具之「有無繼續施用毒品傾向證明書」及所附之評估標準
    紀錄表在卷可稽（見原審卷第32、33頁）。其內所載之結果
    ，係該所相關專業知識經驗人士，在抗告人觀察、勒戒期間
    ，依本職學識評估抗告人之人格特質、臨床徵候、環境相關
    因素等項所為之綜合判斷，具有科學驗證所得之結論，自得
    憑以判斷抗告人有無繼續施用毒品傾向之證明。
  (二)抗告人於97年9月19日上午9時52分許，為臺灣板橋地方法院
    檢察署觀護人所採得之尿液檢體 （編號：000000000號），
    經送臺灣檢驗科技股份有限公司遞以酵素免疫分析法 （EIA
    ） 初步檢驗及以氣相層析質譜儀法（GC/MS）確認檢驗結果
    ，呈嗎啡陽性反應，有該公司97年10月2日出具之編號CH/20
    08/90642號濫用藥物檢驗報告、臺灣板橋地方法院檢察署受
    保護管束人（被告）尿液檢體監管紀錄表在卷可查。而依法
    務部調查局85年9 月26日函、行政院國軍退除役官兵輔導委
    員會臺北榮民總醫院83年4月7日北總內字第3059號函說明
    ：「單以免疫分析法檢驗尿液，有可能因交叉反應，而對服
    用幾種其他非煙毒藥物者之尿液產生偽陽性之結果，然若搭
    配薄層析法，應可摒除絕大部分之偽陽性問題。至於使用氣
    相層析質譜儀分析法確認，則可完全排除偽陽性之干擾。」
    前揭鑑定既以氣相層析質譜儀法進行檢驗，依上開函釋，應
    認足以排除抗告人係因服用含可待因之藥物而造成驗尿呈嗎
    啡偽陽性檢驗之情形發生。是抗告意旨辯稱係因誤服感冒糖
    漿致尿液檢驗有偽陽性反應云云，顯非可採。
  (三)抗告人固自行提出中山醫學大學附設醫院檢驗科藥物檢測中
    心所出具之「毛髮檢驗結果報告」，用以證明自97年8月至9
    月間，其並無任何毒品施用之反應一節。惟查，中山醫學大
    學附設醫院藥物檢測中心所為之鑑驗，並非法院或檢察官依
    刑事訴訟法第208 條囑託機關所為之鑑定，且該毛髮檢驗於
    國內並未實施認證，毒品代謝後而殘存於毛髮之數量比例如
    何，檢驗之閾值為何，於該結果報告上均未見記載，而每人
    毛髮生長速度不同，僅能推測大約之期間，並非精確，該報
    告備註亦載明其僅供參考，自不能據以推翻前揭臺灣檢驗科
    技股份有限公司明確之檢驗報告結果，尚不足為有利於抗告
    人之佐證。
四、從而，原審依檢察官之聲請，裁定抗告人應令入戒治處所施
    以強制戒治，核其認事用法，並無違誤。抗告人徒執前詞，
    指摘原裁定不當，為無理由，其抗告應予駁回。
據上論斷，應依刑事訴訟法第412條，裁定如主文。
中    華    民    國    98    年    4     月    29    日
                  刑事第二十庭審判長法  官  楊貴雄
                                    法  官  鄧振球
                                    法  官  高愈杰
以上正本證明與原本無異。
不得再抗告。
                                    書記官  廖月女
中    華    民    國    98    年    4     月    29    日


司法院資訊處製作；財團法人民間司法改革基金會備份。
